【裁判字號】    91,交上易,1992
【裁判日期】    920129
【裁判案由】    過失傷害
【裁判全文】
臺灣高等法院臺中分院刑事判決            民國九十一年度交上易字第一九九二號
    上  訴  人
    即  被  告  乙○○  男  五.
右上訴人因過失傷害案件，不服臺灣南投地方法院中華民國九十一年十月八日第一審
判決（民國九十一年度交易字第四十二號，起訴案號：臺灣南投地方法院檢察署民國
九十年度偵字第四四五六號），提起上訴，本院判決如左：
    主      文
上訴駁回。
    事      實
一、乙○○於民國（下同）九十年十一月三日七時三十五分許，駕駛車牌號碼ＱＫ─
    一九九０號自小貨車，沿南投縣草屯鎮○○里○○○路由西往東方向行駛，行經
    番仔田路與防汎路口時，應注意行經無號誌之交岔路口，應減速慢行，作隨時停
    車之準備，在未劃分幹、支線之路口，左方車應暫停讓右方車先行，而當時之天
    候晴、路況係日間有自然光線、路面乾燥無缺陷、道路無障礙物、路旁有桃木稍
    有影響視線，但無其他不能注意之情事，竟疏於注意車前狀況及疏未注意暫停讓
    右方車先行而貿然前進，適有丁○○騎乘車牌號ＮＶＸ─五一０號重型機車，沿
    防汎路由南向北方向駛至上開路口，二車閃避不及，因而發生碰撞，致丁○○因
    之受有左股骨、脛骨腓骨骨折及臉部撕裂傷三公分等傷害。乙○○於肇事後，在
    未經有偵查權之機關或公務員發覺為犯嫌前，向到場處理本件事故之警員坦承其
    為肇事者，而自首接受裁判。
二、案經被害人丁○○訴由南投縣警察局草屯分局報請臺灣南投地方法院檢察署檢察
    官偵查起訴。
    理      由
一、訊據上訴人即被告乙○○對其於右揭時地，駕車肇事致告訴人丁○○受傷之事實
    固坦承不諱，惟矢口否認其有過失，辯稱：伊當天發現告訴人時已踩煞車將車停
    住，告訴人來撞伊，告訴人的機車左把手擦撞到伊車子右前燈的上方，告訴人因
    為衝力太大，人被拋出去，伊已盡到注意之責任，伊沒有過失云云。經查：
（一）右揭犯罪事實，業據告訴人丁○○於警訊、偵查及原審法院本院調查時指訴綦
      詳，並有南投縣警察局道路交通事故調查報告表一紙（其現場圖中之四點一公
      尺煞車痕，更正為刮地痕，見本審卷第五十三頁及及承辦警員丙○○到庭供述
      在卷）、現場照片四張、佑民醫院診斷證明書一紙在卷可稽。
（二）按汽車駕駛人應注意車前狀況，隨時採取必要安全措施；行經無號誌之交岔路
      口，應減速慢行，作隨時停車之準備；行至未劃分幹、支線之交岔路口，左方
      車應暫停讓右方車先行。道路交通安全則規第九十四條第三項、第九十三條第
      一項第四款及第一百零二條第一項第二款分別定有明文。查被告乙○○考領有
      駕駛執照，此據其於警訊中供明在卷，其駕車自應注意上述道路交通安全規定
      ，且當時之天候晴、路況係日間有自然光線、路面乾燥無缺陷、道路無障礙物
      ，有上開道路交通事故調查報告表可參，且從被告行車之方向，雖稍受路旁桃
      木影響視線，但該桃木距離路面尚遠，且桃木枝葉稀疏，只要稍加注意仍可見
      到告訴人之人車動態，此有證人即警員丙○○於偵查中證稱：「（問：交通事
      故調查報告表障礙物是指何物？）有一片桃花園，但如果有注意，也就可以注
      意來車。」（見偵卷第二二頁反面）。及其提出之該肇事路口照片十張附卷可
      稽。本案肇事路段為無號誌、未劃分幹、支線之交岔路口，依前開規定被告駕
      駛自用小客貨車行經上開無號誌、未劃分幹、支線之交岔路口時，未停讓右方
    車輛先行，以致告訴人機車駛出之際，無法及時煞停而發生車禍，其過失至為
      明顯。又本件事故經先後送請臺灣省南投縣區車輛行車事故鑑定委員會鑑定及
      臺灣省車輛行車事故覆議鑑定委員會覆議結果，亦認「乙○○駕駛自用小客貨
      車行經無號誌路口時，未停讓右方車輛先行，為肇事主因」，有臺灣省南投縣
      區車輛行車事故鑑定委員會九十一年五月十六日投鑑字第九一○一三三號鑑定
      意見書及臺灣省車輛行車事故覆議鑑定委員會九十一年八月二十一日府覆議字
      第九一一五四一號函各一份在卷可參。雖告訴人丁○○駕駛重機車行進中，未
      注意車前狀況，隨時採取必要之安全措施，就本件車禍所致之傷害亦有過失存
      在，然被告既有過失，自不能據以解免其刑事責任。
（三）本件告訴人丁○○所受之傷害，與被告乙○○之過失行為間，具有相當因果關
      係。本件事證明確，被告上開過失傷害犯行，堪以認定，應予依法論科。至於
      被告聲請鑑定被害人丁○○機車在行駛中，如扭轉車身而手把碰撞被告所駕汽
      車，機車本身行進中是否會被反彈一節，茲指財團法人車輛研究測試中心九十
      一年十二月十八日來函略以：本中心目前並未建，立因此無法協助鑑定云云（
      見本審卷第四十二頁），綜上初設鑑結果，被告亦難辦其過失之處，合此敘明
      。
二、核上訴人即被告乙○○所為，係犯刑法第二百八十四條第一項前段之過失傷害罪
    。被告乙○○於肇事後，在未經有偵查權之機關或公務員發覺為犯嫌前，向到場
    處理之警員坦承其為肇事者，而自首接受裁判，業經被告於警訊中供述無誤，並
    有南投縣警察局草屯分局中正派出所出具之查詢表一紙附卷可稽，核與自首要件
    相符，應依刑法第六十二條前段之規定減輕其刑，原判決因依刑法第二百八十四
    條第一項前段、第四十一條第一項前段、罰金罰鍰提高標準條例第一條前段、第
    二條。爰審酌被告並無前科素行良好（見卷附臺灣南投地方法院檢察署刑案資料
    查註紀錄表、臺灣高等法院被告全國前案紀錄表），其過失之程度、告訴人所受
    傷害之程度，及雙方迄未達成和解等一切情狀，科處如拘役伍拾日，並諭知易科
    罰金之折算標準。其認事用法及量刑均無不當，上訴意旨，仍執前詞，指摘原判
    決不當，非有理由，應予駁回。
三、據上論斷，應依刑事訴訟法第三百六十八條，判決如主文。
本案經檢察官甲○○到庭執行職務。
中      華      民      國      九十二     年     一      月   二十九   日
                                臺灣高等法院臺中分院刑事第六庭
                                      審判長法  官  李  文  雄
                                            法  官  陳  秀  
                                            法  官  陳  嘉  雄
右正本證明與原本無異。
不得上訴。
                                            書記官  陳  信  和
中      華      民      國      九十二     年     一      月    三十    日
                                                                        Ｒ


司法院資訊處製作；財團法人民間司法改革基金會備份。
